臺灣高等法院臺中分院刑事裁定　　　　　100年度聲字第719號
聲　請　人
即　被　告　宋一龍
上列聲請人即被告因強盜案件（本院99年度上訴字第2105號；原
審案號：臺灣南投地方法院98年度訴字第78號；偵查案號：臺灣
南投地方法院檢察署97年度偵字第4373號），聲請具保停止羈押
，本院裁定如下：
    主  文
聲請駁回。
    理  由
一、聲請人即被告宋一龍（下稱被告）因強盜案件，前經臺灣南
    投地方法院檢察署檢察官提起公訴，並經臺灣南投地方法院
    以98年度訴字第78號審理後，認定被告犯加重強盜罪而判處
    罪刑，被告不服，上訴於本院審理後，被告因另案在監執行
    完畢，經由本院訊問後，因認其犯罪嫌疑重大，且有刑事訴
    訟法第101條第1項第1、3款之事由，即有事實足認為其有逃
    亡之虞及所犯為死刑、無期徒刑或最輕本刑為5年以上有期
    徒刑之罪，非予羈押，顯難進行審判，認有羈押之必要而於
    民國99年12月6日執行羈押中。
二、聲請意旨略以：被告所犯強盜罪業經審理終結，並經宣判，
    已無湮滅、偽造、變造證據或勾串共犯、證人之虞，因被告
    母親年邁，患有氣喘、高血壓、兩膝退化性關節炎等疾病，
    且家庭經濟狀況經南投縣政府核定為中低收入戶，需要被告
    返家工作賺錢，籌措母親膝蓋手術及看護費用，以盡為人子
    女之孝道。被告前因錯誤觀念，誤觸法網，身陷囹圄將近三
    年，已深感悔悟，更思念親情、自由之可貴，盼能在判決確
    定前，准予具保返家安排母親入院手術等事宜，縱認被告有
    逃亡之虞，亦可具保並限制住居，待將來發監執行時，被告
    定坦然面對，絕不逃避等語。
三、按被告經法官訊問後，認為犯罪嫌疑重大，而有逃亡或有事
    實足認為有逃亡之虞者，或所犯為死刑、無期徒刑或最輕本
    刑為5年以上有期徒刑之罪者，非予羈押，顯難進行審判，
    得羈押之，刑事訴訟法第101條第1項第1、3款定有明文。而
    所謂之羈押，乃拘禁被告之強制處分，其目的係在於保全證
    據、確保刑事訴訟程序之進行及刑罰權之執行。是被告經法
    官訊問後，究竟有無刑事訴訟法第101條第1項各款之情形，
    均屬事實問題，法院應按訴訟之程度，卷證資料及其他一切
    情事斟酌之。次按刑事訴訟法第101條第1項第3款規定之羈
    押，係因被告所犯為死刑、無期徒刑或最輕本刑為5年以上
    有期徒刑之罪者，其可預期判決之刑度既重，該被告為規避
    刑罰之執行而妨礙追訴、審判程序進行之可能性增加，國家
    刑罰權有難以實現之危險，該規定旨在確保訴訟程序順利進
    行，使國家刑罰權得以實現，以維持重大之社會秩序及增進
    重大之公共利益，其目的洵屬正當。又基於憲法保障人民身
    體自由之意旨，被告犯上開條款之罪嫌疑重大者，仍應有相
    當理由認為其有逃亡、湮滅、偽造、變造證據或勾串共犯或
    證人等之虞，法院斟酌命該被告具保、責付或限制住居等侵
    害較小之手段，均不足以確保追訴、審判或執行程序之順利
    進行，始符合該條款規定，非予羈押，顯難進行追訴、審判
    或執行之要件，此際羈押乃為維持刑事司法權有效行使之最
    後必要手段，於此範圍內，尚未逾越憲法第23條規定之比例
    原則，符合司法院釋字第392號、第653號、第654號解釋意
    旨，與憲法第8條保障人民身體自由及第16條保障人民訴訟
    權之意旨，尚無違背（司法院大法官會議釋字第665號解釋
    參照）。再按法院為羈押之裁定時，並非在行被告有罪、無
    罪之調查，其本質上係屬為保全被告使刑事訴訟程序得以順
    利進行，或為保全證據，或為擔保嗣後刑之執行程序，或為
    防被告反覆施行同一犯罪，而對被告實施剝奪其人身自由之
    強制處分，應僅就形式上之證據判斷被告犯罪嫌疑是否重大
    ，有無羈押原因及羈押之必要性，尚不適用訴訟上之嚴格證
    明原則，故認定羈押被告之原因是否存在時，僅就被告是否
    犯罪嫌疑重大，有無刑事訴訟法第101條、第101條之1所定
    情形為必要之審酌。
四、經查，被告因犯強盜案件，前經檢察官起訴並經臺灣南投地
    方法院以98年度訴字第78號審理終結後，認定被告犯加重強
    盜罪而判處有期徒刑9年，被告不服，上訴於本院，有臺灣
    高等法院被告前案紀錄表在卷可憑。被告所涉犯之加重強盜
    罪，法定刑為7年以上有期徒刑之罪，本院因認被告有刑事
    訴訟法第101條第1項第1、3款之羈押原因及羈押必要性，而
    於被告另案在監執行完畢後接續執行羈押。被告雖聲請具保
    停止羈押，惟本案經本院審理後判決駁回上訴，仍維持原審
    有期徒刑9年之宣告刑，足認被告犯罪嫌疑確屬重大，且事
    證明確，又被告所犯係屬重罪，重罪則經常伴有逃亡之高度
    可能，此係趨吉避凶、脫免刑責之基本人性。再觀之本案犯
    罪發生後，被告並未主動到案接受偵辦，係因其嗣後又另犯
    搶奪等罪，為警查獲後始被羈押到案，難認有何真誠悔悟之
    意，衡諸上情，被告逃匿以規避將來審判程序及刑罰執行程
    序之可能性甚高。再者，因被告所提上訴業經本院判決駁回
    ，隨本案訴訟程序進行至二審程序終結及宣示判決，更接近
    至確定之程度後，被告逃亡之可能性即日益昇高，仍有逃亡
    之虞，故有確保將來刑罰執行程序進行之必要性。被告聲請
    意旨雖稱母親生病，家中經濟狀況不佳，需返家工作賺錢以
    籌措手術費用，又羈押日久，已深切悔悟云云，固值同情，
    惟權衡國家刑事司法權之有效行使、社會秩序及公共利益之
    維護、被告人身自由之私益與防禦權受限制之程度，以及確
    保將來刑罰執行程序進行之需要，本件對被告維持羈押處分
    尚屬適當、必要，合乎比例原則，被告仍有繼續羈押之必要
    ，亦不因具保或限制住居而使羈押原因消滅，本件聲請具保
    停止羈押，自難准許，應予駁回。
五、據上論結，應依刑事訴訟法第121條第1項，裁定如主文。
中    華    民    國   100    年    4     月    20    日
            刑事第二庭    審判長法  官  邱  顯  祥
                                法  官  姚  勳  昌
                                法  官  張  國  忠
以上正本證明與原本無異。
如不服本裁定，得於收受送達後5日內向本院提出抗告書狀(須附
繕本)。
                                書記官  卓  佳  儀
中    華    民    國   100    年    4     月    20    日